【裁判字號】    98,上訴,1534
【裁判日期】    980901
【裁判案由】    偽造文書等
【裁判全文】
臺灣高等法院臺中分院刑事判決        98年度上訴字第1534號
上  訴  人  臺灣臺中地方法院檢察署檢察官
被      告  乙○○
上列上訴人因偽造文書等案件，不服臺灣臺中地方法院98年度訴
字第1072號中華民國98年6月4日第一審判決（起訴案號：臺灣臺
中地方法院檢察署98年度偵字第4387號），提起上訴，本院判決
如下：
    主  文
上訴駁回。
    事  實
一、乙○○係任職於臺中市警察局第六分局工業區派出所之警員
    ，為依法令服務於地方自治團體所屬機關而具有法定職務權
    限之公務員。其子丙○○於民國93年5月間，向三信商業銀
    行股份有限公司（下稱三信商業銀行）貸款，購買車牌號碼
    7222-JV號自用小客車，嗣因未按期繳付款項，恐上開自用
    小客車遭三信商業銀行取回，乃將該自用小客車之2面車牌
    予以取下，惟上開自用小客車仍遭三信商業銀行尋獲而取回
    。丙○○為避免家人責難，明知前開自用小客車係經三信商
    業銀行取回，並未失竊，竟於96年2月15日凌晨3時許，向臺
    中市警察局第五分局北屯派出所，未指定犯人而誣指上開自
    用小客車於同日凌晨2時許，在臺中市○○區○○路與昌平
    路口遭人竊取（丙○○所犯誣告罪，經原審判決後未上訴而
    確定）。乙○○在得知丙○○謊報前開自用小客車失竊情事
    後，為掩護丙○○之犯行，竟基於偽造文書之犯意，明知上
    開自用小客車自始並未遭竊，亦無尋獲之事，竟於96年2 月
    25日16時30分許，在臺中警察局第六分局警備隊，對丙○○
    製作筆錄，表明前開自用小客車已於同日16時許，在臺中市
    西屯區○○路○段尋獲，並製作不實贓物領據，且將該虛偽
    事實，登錄於車輛竊盜、車牌失竊資料個別查詢報表，足生
    損害於警政機關對於失竊車輛及車牌管理之正確性；後因丙
    ○○所持有之車牌號碼7222-JV號車牌2面，為其不知名之同
    事使用並違規積欠罰款，乙○○明知上開車牌2面實際並未
    失竊，竟另基於偽造文書之犯意，於96年12月28日上午11
    時7分許，於其職務所掌管之臺中市警察局車輛協尋電腦輸
    入單之公文書上，登錄上開車牌2面於96年2月25日下午4時
    許失竊之不實事項，足生損害於警政機關關於失竊車牌管理
    之正確性；復因丙○○之不知名同事返還車牌後，乙○○為
    避免衍生後續事端，明知上開該車牌2面自始未曾失竊，亦
    無尋獲之事，復另基於偽造文書之犯意，於97年11月9日凌
    晨1時35分許，在臺中市警察局第六分局工業區派出所，對
    丙○○製作筆錄，表明上開車牌2面已於97年11月初尋獲，
    並製作不實贓物認領保管單，並在車輛協尋電腦輸入單中，
    登錄該車牌於97年11月9日凌晨1時許尋獲之資料，而將上揭
    不實之事項，登載於其職務所掌管之公文書上，足生損害於
    警政機關對於失竊車牌管理之正確性。
二、案經臺中市警察局第六分局報告臺灣臺中地方法院檢察署檢
    察官偵查起訴。
    理  由
一、證據能力
    被告以外之人於審判外之言詞或書面陳述，除法律有規定者
    外，不得作為證據，刑事訴訟法第159條第1項定有明文，此
    係我國刑事訴訟法關於排除傳聞證據之原則規定，僅於法律
    另有規定之情形，始得例外承認傳聞證據之證據能力。又所
    謂「法律有規定者」，係指刑事訴訟法第159條之1至第159
    條之5、第206條及其他特別規定之情形。
(一)、按除顯有不可信之情況外，公務員職務上製作之紀錄文書、
    證明文書亦得為證據；另按從事業務之人於業務上或通常業
    務過程所須製作之紀錄文書、證明文書，除顯有不可信之情
    況外，得為證據，刑事訴訟法第159條之4第1款、第2款分別
    定有明文。查卷附之原審法院民事執行處96年1月25日中院
    慶民執96執三字第1137號函、車牌號碼5570-SM號車籍查詢-
    基本資料詳細畫面、臺中市公有停車場停車費催繳通知單收
    據聯（收執聯）8張，均係公務員職務上製作之紀錄文書，
    且查無顯不可信之情形，應有證據能力。另卷附之交通部臺
    灣區○道○○○路局委託遠通電收股份有限公司補繳通行費
    及作業處理費通知單4張，係遠通電收股份有限公司就欠繳
    通行費之車輛於業務上製作之紀錄文書，復查無顯不可信之
    情形，自有證據能力。
(二)、又按被告以外之人於審判外之陳述，雖不符前4條之規定（
    即刑事訴訟法第159條之1至同條之4），而經當事人於審判
    程序同意作為證據，法院審酌該言詞陳述或書面陳述作成時
    之情況，認為適當者，亦得為證據；當事人、代理人或辯護
    人於法院調查證據時，知有第159條第1項不得為證據之情形
    ，而未於言詞辯論終結前聲明異議者，視為有前項之同意，
    刑事訴訟法第159條之5定有明文。查，證人丙○○、丁○○
    、彭昶國於警詢時之陳述，卷附之汽車買賣合約書、臺中市
    警察局第五分局98年4月30日中分五偵字第0980011993號函
    、偵查隊交辦單、臺中市警察局第六分局98年4月21日中分
    六警偵字第0980013354號函、臺中市政府96年10月11日府交
    停字第0960230747號函、臺中市政府96年10月26日府交停字
    第0960 245279號函、96年12月28日府交停字第096030 4292
    號函，經檢察官、被告乙○○於本院準備程序表示同意作為
    本案之證據（本院卷第20頁），且渠等本院審理中並未再就
    上開證據資料聲明異議，本院審酌上開證據資料之作成，並
    無違法或不當之情形，認以之作為本案之證據為適當，故應
    認有證據能力。
(三)、另卷附之車牌號碼7222-JV號車籍查詢-基本資料詳細畫面、
    臺中市警察局車輛協尋電腦輸入單、車籍作業統一系統-查
    詢認可資料、車輛車牌失竊作業-新增車輛認可資料、丙○
    ○於97年11月9日調查筆錄、贓物認領保管單、失車-唯讀案
    件基本資料、汽機車失竊案件明細、丙○○於96年2月25日
    調查筆錄、贓物領據、車輛、車牌失竊資料個別查詢報表-
    查詢車輛認可資料、臺中市警察局車輛協尋電腦輸入單、失
    車-唯讀案件基本資料、臺中市警察局車輛車牌協尋受理報
    案單、臺中市警察局車輛協尋、車牌遺失（尋獲）通報單、
    臺中市警察局車輛協尋（尋獲）證明單、臺中市警察局車輛
    尋獲電腦輸入單、失車-唯讀案件基本資料等，係被告乙○
    ○及同案被告丙○○犯罪所用之文書，並非供述證據，而係
    以證據之性質及其狀態作為證據資料，業經本院於審理時提
    示予檢察官、被告乙○○辨認及告以要旨，而直接呈現於法
    院，與供述證據係利用人之經濟、知識為基礎之報告或供述
    作為證據資料之證據，有傳聞法則之適用有別，故該等文件
    ，皆具有證據能力。
二、前揭犯罪事實，業據被告乙○○於原審及本院供承不諱，並
    均於偵、審中為認罪之表示（見警卷第2至4頁、7至9頁、偵
    查卷第8至9頁、原審卷第20頁、94頁、95頁反面、本院卷第
    19頁、32頁），核與證人即同案被告丙○○於警詢及本院審
    理時證述（警卷第1~5頁、第23~24頁、原審卷第43~44頁、
    本院卷第30頁正、背面）及證人丁○○於警詢、原審審理時
    之證述、證人彭昶國於警詢之證述相符（警卷第10至13頁、
    原審卷第83頁86頁），復有原審法院民事執行處96年1月25
    日中院慶民執96執三字第1137號函、汽車買賣合約書、車牌
    號碼5570-SM號車籍查詢-基本資料詳細畫面、臺中市警察局
    第五分局98年4月30日中分五偵字第0980011993號函、偵查
    隊交辦單、臺中市警察局車輛協尋電腦輸入單、車籍作業統
    一系統-查詢認可資料、車輛車牌失竊作業-新增車輛認可資
    料、臺中市警察局第六分局98年4月21日中分六警偵字第
    0980013354號函檢送之97年11月9日調查筆錄、贓物認領保
    管單、失車-唯讀案件基本資料、汽機車失竊案件明細、96
    年2月25日調查筆錄、贓物領據、車輛、車牌失竊資料個別
    查詢報表-查詢車輛認可資料、臺中市警察局車輛協尋電腦
    輸入單、失車-唯讀案件基本資料、臺中市警察局車輛車牌
    協尋受理報案單、臺中市警察局車輛協尋、車牌遺失（尋獲
    ）通報單、臺中市警察局車輛協尋（尋獲）證明單、臺中市
    警察局車輛尋獲電腦輸入單、失車-唯讀案件基本資料、臺
    中市政府96年10月11日府交停字第096023 0747號函、臺中
    市公有停車場停車費催繳通知單收據聯（收執聯）8張、臺
    中市政府96年10月26日府交停字第0960245279號函、96年12
    月28日府交停字第09 60304292號函、交通部臺灣區○道○
    ○○路局委託遠通電收股份有限公司補繳通行費及作業處理
    費通知單4張等在卷足稽（警卷第15至17頁、28頁至41頁、
    原審卷第25頁至54頁），是核被告乙○○之自白與事實相符
    ，堪認為真。本案事證明確，被告乙○○確有前揭犯行，洵
    堪認定，應依法論科。
三、核被告乙○○上述3次所為，均係犯刑法第213條公務員登載
    不實罪。被告乙○○於96年2月25日製作不實筆錄、贓物領
    據、車輛竊盜、車牌失竊資料個別查詢報表之行為；及於97
    年11月9日製作不實筆錄、車輛協尋電腦輸入單之行為，均
    分別係在密接之時地，利用同一機會，本於單一犯意接續多
    次行為，侵害同一法益，觸犯同一犯罪構成要件，各行為之
    獨立性極為薄弱，依一般社會健全觀念，在時間差距上，難
    以強行分開，屬接續犯，均應論以一罪。被告乙○○前揭96
    年2月25日、96年12月28日及97年11月9日所為3次犯行，時
    間有距，犯意各別，行為互殊，應予分論併罰。被告乙○○
    於96年2月25日所為登載不實之犯行，係在96年4月24日以前
    所為，且查無依法不得減刑之情形，應依中華民國九十六年
    罪犯減刑條例第2條第1項第3款之規定，減其刑期二分之一
    ，並與其他2罪所宣告之刑，定其應執行之刑。原審認被告
    乙○○罪證明確，依上揭規定予以論罪，復審酌被告乙○○
    身為警察，本應依法公正行事，明知其子丙○○已為準誣告
    之犯行，未規勸其自首，面對司法，竟進而循私護短，利用
    職務之便，故為不實之記載，實屬不該，然念其於法院審理
    時，坦承一切犯行，並考以其素行、犯罪動機、方法、手段
    、所生危害等一切情狀，就上開三罪分別量處有期徒刑一年
    ，並就被告於96年2月25日所犯公務登載不實罪之宣告刑，
    減為有期徒刑六月後，與其他二罪之宣告刑定其應執行刑為
    有期徒刑一年十月。暨審酌被告前未曾受有期徒刑以上刑之
    宣告，有臺灣高等法院被告前案紀錄表一紙在卷可徵，被告
    乙○○為掩飾其子丙○○所為準誣告之犯行，而為不實登載
    ，固屬不該，然考其惡性並非重大，信其經此教訓，當益徵
    戒慎而無再犯之虞，而認前之宣告刑，以暫不執行為適當，
    併予宣告緩刑5年，以啟自新。核其認事用法，並無違誤，
    量刑及宣告緩刑，亦稱妥適。檢察官上訴，指摘原審判決就
    被告乙○○所犯三罪量刑無差異化及宣告緩刑之不當。本院
    審酌被告無犯罪前科，此有上開臺灣高等法院被告前案紀錄
    表可稽，因護子心竊而犯下本案，尚非基於嚴重危害國家社
    會之動機，且其所犯上開三次公務登載不實之公文書均關於
    上開同一部車輛者，所造成危害尚輕，及被告於原審及本院
    均坦承犯行，明示知錯悛悔之意等情，認原審就被告所犯上
    開三罪均量處最低度法定刑即有期徒刑一年，已足收警惕之
    效。而被告係執法警員，知犯而犯法，固屬不該，惟其既無
    不良素行，一時護子心切而初蹈法網，犯情非重，且事後坦
    承犯行，甚表悔意，並慮及被告年逾半百，服公職工作穩定
    ，倘因偶犯本案，即令入獄服刑，非僅不足惕勵自新，亦或
    將使其頓失工作，而陷其家庭於困境，此應非刑罰之目的，
    是原審併諭知緩刑五年，適足使被告惕勵自新，亦屬適當。
    綜上可知，檢察官上訴意旨尚非的論，其上訴為無理由，應
    予駁回。
據上論結，應依刑事訴訟法第368條，判決如主文。
本案經檢察官甲○○到庭執行職務。
中    華    民    國    98    年    9    月    1      日
              刑事第四庭  審判長法  官  洪  耀  宗
                                法  官  蔡 王 金 全
                                法  官  許  文  碩
以上正本證明與原本無異。
如不服本判決應於收受送達後十日內向本院提出上訴狀，其未敘
述上訴之理由者並得於提起上訴後十日內向本院補提理由書（均
須按他造當事人之人數附繕本）「切勿逕送上級法院」。
                                書記官  郭  蕙  瑜
中    華    民    國    98    年    9    月    1      日


司法院資訊處製作；財團法人民間司法改革基金會備份。
